【裁判字號】    98,訴,214
【裁判日期】    980805
【裁判案由】    營業稅
【裁判全文】
高雄高等行政法院裁定
                                       98年度訴字第214號
原      告  阿迪克數位科技股份有限公司
代  表  人  甲○○
被      告  財政部臺灣省南區國稅局
代  表  人  乙○○  局長
上列當事人間營業稅事件，原告不服財政部中華民國98年2月23
日臺財訴字第09813500590號訴願決定，提起行政訴訟，本院裁
定如下：
    主  文
原告之訴駁回。
訴訟費用由原告負擔。
    理  由
一、按起訴不備其他要件，且其情形又不能補正者，行政法院應
    以裁定駁回之，行政訴訟法第107條第1項第10款定有明文。
    又「人民因中央或地方機關之違法行政處分，認為損害其權
    利或法律上之利益，經依訴願法提起訴願而不服其決定，或
    提起訴願逾3個月不為決定，或延長訴願決定期間逾2個月不
    為決定者，得向高等行政法院提起撤銷訴訟。」行政訴訟法
    第4條第1項亦有明文。足見提起撤銷訴訟，須經合法之訴願
    程序，若未經合法訴願程序，遽行提起撤銷訴訟，即屬起訴
    不備其他要件，且其情形又不能補正，行政法院應以裁定駁
    回之。
二、經查，本件被告係以原告於民國94年8月至9月間無進貨事實
    ，卻取得訴外人佑達雅科技有限公司開立之不實統一發票5
    張，金額合計新臺幣（下同）877萬0,698元，充作進項憑證
    並申報扣抵銷項稅額，乃對原告補徵營業稅43萬8,535元，
    並按所漏稅額處以5倍罰鍰計219萬2,600元（計至百元止）
    。原告不服，申請復查未獲變更。嗣訴外人甲○○即原告代
    表人提起訴願，經財政部97年12月4日臺財訴字第097005626
    80號函，以訴願書記載之訴願人為甲○○個人，所載不服之
    行政處分文號僅是檢送復查決定書及繳款書之通知函，乃通
    知甲○○於文到7日內補正究係以公司或個人身分提起訴願
    ，逾期即視訴願標的為復查決定及係以個人身分提起訴願，
    並將以當事人不適格為由為不受理決定。該函於97年12月6
    日送達甲○○位於「臺南市安平區○○○街192巷71號11樓
    之2」之住所，並因甲○○逾期未補正，財政部乃為訴願不
    受理決定等情，有繳款書、處分書及申請書（復查）附原處
    分卷暨復查決定書、訴願書、財政部97年12月4日臺財訴字
    第09700562680號函、送達證書及訴願決定書附訴願卷可稽
    。又不服上述訴願決定提起本件撤銷訴訟之原告為阿迪克數
    位科技股份有限公司，並非甲○○個人一節，亦有民事聲明
    異議狀（本院收狀日98年4月23日）、起訴狀（本院收狀日
    98年5月5日）及本院98年5月13日收狀之說明書附本院卷可
    按。本件補徵營業稅及處以罰鍰處分之受處分人既為原告，
    且原告亦對之申請復查，惟對該復查決定提起訴願者為訴外
    人甲○○，並非原告，故原告顯未經訴願程序，即逕行提起
    本件撤銷訴訟，依上開所述，其起訴即屬不備其他要件。
三、又按「納稅義務人對稅捐稽徵機關之復查決定如有不服，得
    依法提起訴願及行政訴訟。」「訴願之提起，應自行政處分
    達到或公告期滿之次日起30日內為之。」稅捐稽徵法第38條
    第1項及訴願法第14條第1項分別定有明文。另解散之股份有
    限公司，依公司法第24條、第25條及第322條第1項規定，除
    因合併、分割或破產而解散外，應行清算。且於清算範圍內
    ，視為尚未解散。並股東會得為清算人之選任。再「為稽徵
    稅捐所發之各種文書，得向納稅義務人之代理人、代表人、
    經理人或管理人以為送達；......。」復為稅捐稽徵法第19
    條第1項前段所明定。查，本件原告係於95年2月1日之股東
    臨時會決議解散，並選任甲○○為清算人等情，有該股東臨
    時會議事錄影本附原處分卷及股份有限公司變更登記表附本
    院卷足按，故甲○○為原告解散後清算期間之代表人甚明。
    又本件之復查決定書係於97年10月13日送達甲○○位於「臺
    南市安平區○○○街192巷71號11樓之2」之住所，因不獲會
    晤甲○○而將應送達之復查決定書交予該住所所屬公寓大廈
    管理委員會之管理員代收，有甲○○戶籍資料在本院卷暨蓋
    有管理委員會章及管理員署名之送達證書影本附原處分卷可
    稽，依上述稅捐稽徵法第19條第1項前段及行政程序法第73
    條第1項關於補充送達之規定，該復查決定書自已於97年10
    月13日對原告生合法送達之效力。故縱認前述以甲○○名義
    提出之訴願，其真意係為原告提出，惟原告提起訴願之30日
    不變期間，應自97年10月14日起算，扣除在途期間5日（原
    告亦設於臺南市），至同年11月17日（星期一）即已屆滿。
    原告遲至同年月21日始向被告提出訴願書，有訴願書上之總
    收文章可證，故其訴願亦已逾不變期間而不合法。
四、綜上所述，原告提起本件撤銷訴訟，惟未經合法之訴願程序
    ，且其情形又不能補正，故其起訴為不備其他要件而不合法
    ，應予駁回。又本件原告之訴既因不合法而遭駁回，故兩造
    關於實體事項之爭執，本院即無再予審究之必要，併此敘明
    。
五、依行政訴訟法第107條第1項第10款、第104條、民事訴訟法
    第95條、第78條，裁定如主文。
中    華    民    國    98    年    8     月    5     日
                  高雄高等行政法院第四庭
                              審判長法官  楊 惠 欽
                                    法官  蘇 秋 津
                                    法官  戴 見 草
以上正本係照原本作成。
如不服本裁定，應於裁定送達後10日內以書狀敘明理由，經本院
向最高行政法院提出抗告（須按對造人數附具繕本）。
中    華    民    國    98    年    8     月    5     日
                                  書記官  李 建 霆


司法院資訊處製作；財團法人民間司法改革基金會備份。
